臺灣臺中地方法院刑事判決
111年度易緝字第90號
公  訴  人  臺灣臺中地方法院檢察署檢察官
被      告  徐乃川



上列被告因違反毒品危害防制條例案件，經檢察官提起公訴（10
6年度毒偵字第1597號），本院判決如下：
    主    文
本件公訴不受理。
    理    由
一、公訴意旨略以：被告甲○○基於施用第二級毒品之犯意，於民
    國106 年2 月5 日上午9 時許為警採尿時往前回溯96小時內
    之某時，在不詳處所，以不詳方法，施用第二級毒品甲基安
    非他命1 次。嗣於106 年2 月5 日上午6 時55分許，為警在
    國道1 號高速公路北向205 公里處查獲，並扣得第二級毒品
    甲基安非他命1 包（驗餘淨重0.3132公克）及吸食器1 組。
    因認被告所為，涉犯毒品危害防制條例第10條第2項之施用
    第二級毒品罪嫌等語。
二、按起訴之程序違背規定者，應諭知不受理之判決，並得不經
    言詞辯論為之，刑事訴訟法第303條第1款、第307 條定有明
    文。此所稱起訴之程序違背規定，係指檢察官提起公訴之訴
    訟行為於程序上有違法律之規定而言。又同條規範起訴程序
    違背規定之情形，第1款係概括規定，其餘為列舉規定，其
    中第3款、第5款有屬檢察官「起訴後」始發生情事變更事由
    ，致法院不能為實體判決之情形。基於相同解釋，第1款「
    起訴之程序違背規定」，無須侷限於起訴時為斷，因起訴後
    始發生之情事變更事由，致法院不能為實體上之審理及實體
    判決者，亦屬之（最高法院109年度台抗字第1771號裁定意
    旨參照）。
三、次按毒品危害防制條例第20條第3項、第23條第2項業於109
    年1月15日修正公布；同時增訂第35條之1規定：「本條例中
    華民國108年12月17日修正之條文施行前犯第10條之罪之案
    件，於修正施行後，依下列規定處理：一、偵查中之案件，
    由檢察官依修正後規定處理。二、審判中之案件，由法院或
    少年法院（地方法院少年法庭）依修正後規定處理；依修正
    後規定應為不起訴處分或不付審理之裁定者，法院或少年法
    院（地方法院少年法庭）應為免刑之判決或不付審理之裁定
    。三、判決確定尚未執行或執行中之案件，適用修正前之規
    定。」，並均於109年7月15日施行生效（即於被告本案行為
    後施行）。是犯同條例第10條之罪者，不論係修正前後，均
    應依新法規定處理。 
四、再按犯第10條之罪者，檢察官應聲請法院裁定，或少年法院
    （地方法院少年法庭）應先裁定，令被告或少年入勒戒處所
    觀察、勒戒，其期間不得逾2月。依前項規定為觀察、勒戒
    或強制戒治執行完畢釋放後，3年後再犯第10條之罪者，適
    用前二項之規定。觀察、勒戒或強制戒治執行完畢釋放後，
    3年內再犯第10條之罪者，檢察官或少年法院（地方法院少
    年法庭）應依法追訴或裁定交付審理，毒品危害防制條例第
    20條第1項、第3項、第23條第2項分別定有明文。並觀之修
    正後毒品危害防制條例第20條第3項、第23條第2項立法體例
    ，依其文義僅限於觀察、勒戒等處遇執行完畢釋放後，3年
    內再犯第10條之罪者，始應依法追訴或裁定交付審理。本次
    修法在放寬觀察、勒戒等處遇之適用時機，如係初犯，本應
    依同條例第20條第1項規定予以觀察、勒戒，縱曾於3 年內
    再犯經追訴處罰，究與經觀察、勒戒等處遇之完整療程不同
    ，倘本次施用毒品，距最近1次觀察、勒戒或強制戒治執行
    完畢釋放，已逾3年，仍應再予觀察、勒戒等處遇（最高法
    院109年度台上大字第3826號裁定意旨參照），亦即修正後
    毒品危害防制條例就施用毒品之犯行是否訴追，係以被告該
    次犯行是否符合曾經接受觀察、勒戒、強制戒治3年內再犯
    而定，合先敘明。
五、經查，本件被告被訴於「106 年2 月5 日上午9 時許為警採
    尿時往前回溯96小時內之某時」施用第二級毒品甲基安非他
    命，並於106年4月28日繫屬本院，此有臺灣臺中地方檢察署
    106年4月28日中檢宏慈（言）106毒偵1597字第047176號函
    在卷可稽。而被告前因施用毒品案件，經臺灣臺北地方法院
    裁定送觀察勒戒後，認無繼續施用毒品之傾向，於104年6月
    16日釋放出所，並由臺灣臺北地方檢察署檢察官以104年度
    毒偵緝字第105號為不起訴處分確定，之後（被告本件被訴
    施用毒品之日前）即無受觀察勒戒或強制戒治之執行等情，
    此有臺灣高等法院被告前案紀錄表附卷足憑。而被告本件被
    訴施用毒品之日，距被告最近一次強制戒治執行完畢釋放之
    日，已逾3年，揆諸前揭說明，自應依上開修正後毒品危害
    防制條例第20條第3項及第24條等規定，由檢察官審酌被告
    個案情形，向法院聲請觀察、勒戒或為附條件之緩起訴處分
    。
六、綜上所述，本件檢察官之起訴，因訴訟繫屬後發生法律修正
    之情事變更，致法院不能為實體上之審理及判決，自應認起
    訴之程序違背規定，且無從補正，爰不經言詞辯論，逕為諭
    知不受理之判決。
據上論斷，應依刑事訴訟法第303條第1款、第307條，判決如主
文。
中　　華　　民　　國　　111 　年　　5 　　月　　31　　日
                  刑事第十六庭  法  官  陳怡君
以上正本證明與原本無異。
如不服本判決應於收受送達後20日內向本院提出上訴書狀，並應
敘述具體理由；其未敘述上訴理由者，應於上訴期間屆滿後20日
內向本院補提理由書（均須按他造當事人之人數附繕本）「切勿
逕送上級法院」。
　　　　                        書記官  蔡明純
中　　華　　民　　國　　111 　年　　5 　　月　　31　　日